# Les modèles linéaires généralisés
```{r message=FALSE, warning=FALSE,echo=FALSE,eval=TRUE}
library(ggplot2)
library(dplyr)
library(magrittr)
library(haven)
database <- read_sas("Data/base5.sas7bdat", 
    NULL)
database$SumSINAPS <- database[,c("SINAP1","SINAP2", "SINAP3", "SINAP4" ,"SINAP5", "SINAP6")]%>%
                                  apply(., 1, sum)
# Transformation des données
database <-  database %>% mutate(SumSINAPS = case_when(CHARGE==0~0,
                                            TRUE~SumSINAPS)) %>% 
                       mutate(CHARGE = case_when(SumSINAPS==0~0,
                                                 SumSINAPS>0~abs(CHARGE),
                                                 TRUE~0))
SumSINAPS=database$SumSINAPS
```


Les modèles linéaires généralisés sont une généralisation du modèle linéaire Gaussien, obtenu en autorisant d'autres lois (conditionnelles) que la loi Gaussienne. Les lois possibles doivent appartenir à la famille exponentielle, c'est à dire dont la densité (ou mesure de probabilité dans le cas discret) s'écrit :\

$$f(y|\theta,\phi) = \exp\bigg(\frac{y\theta-b(\theta)}{\phi}+c(y,\phi) \bigg)$$

La fonction lien est la fonction qui permet de lier les variables explicatives $X$ à la prédiction $\mu$, alors que la loi apparaît via la fonction variance, sur la forme de l'hétéroscédasticité et l'incertitude associée à la prédiction.

La cellule de code suivante permet d’entraîner 3 régressions GLM différentes puis de les comparer.\

```{r message=FALSE, warning=FALSE}
library(dplyr)
dataglm = database[,c("SumSINAPS","SEX","STATUT","ZONE","CSP","USAGE","AGECOND")]
set.seed(1234)
echantillon = sample(1:length(SumSINAPS))[1:(length(SumSINAPS)%/%4)]
datatrain = dataglm[-echantillon,]
datatest = dataglm[echantillon,]
#GLMs
# Gaussian identity
regNId  <- glm(SumSINAPS~.,family=gaussian(link="identity"),data = datatrain)
# Poisson identity
regPId  <- glm(SumSINAPS~.,family=poisson(link="identity"),data = datatrain)
# Poisson log
regPlog <- glm(SumSINAPS~.,family=poisson(link="log"),data = datatrain)
comparemodel <-  performance::compare_performance(regNId,regPId,regPlog)
comparemodel[,c("Name","AIC","AIC_wt","BIC")]
```

Sous le critère de l'AIC et du BIC on peut choisir le modèle `regPlog` c'est à dire celui qui a pour fonction de lien _logpoisson_.

## Régression logistique ou probit{-}

On peut modéliser l'éxistance d'un sinistre pour un client. Pour cela il va falloire créer une nouvelle colonne `Indicatrice` dans notre `database` qui prend 0 si `SumSINAPS` est nul et 1 sinon.

```{r}
database$Indicatrice <- ifelse(SumSINAPS>0,1,0)
```

Passons maintenant La régression logistique !

```{r}
dataglm = database[,c("Indicatrice","AGECOND")]
datatrain = dataglm[-echantillon,]
datatest = dataglm[echantillon,]
logistic <- glm(Indicatrice~.,data = datatrain,family = binomial(link = 'logit'))
Probit <- glm(Indicatrice~.,data = datatrain,family = binomial(link = 'probit'))
```

La cellule suivante permet de faire des prédictions pour chaque modèle :

```{r}
predLogistic <- predict(logistic,datatest[,-1],type = "response")
predProbit <- predict(Probit,datatest[,-1],type = "response")
```
