# Modèle collectif
```{r message=FALSE, warning=FALSE,echo=FALSE,eval=TRUE}
library(ggplot2)
library(dplyr)
library(magrittr)
library(haven)
database <- read_sas("Data/base5.sas7bdat", 
    NULL)
database$SumSINAPS <- database[,c("SINAP1","SINAP2", "SINAP3", "SINAP4" ,"SINAP5", "SINAP6")]%>%
                                  apply(., 1, sum)
# Transformation des données
database <-  database %>% mutate(SumSINAPS = case_when(CHARGE==0~0,
                                            TRUE~SumSINAPS)) %>% 
                       mutate(CHARGE = case_when(SumSINAPS==0~0,
                                                 SumSINAPS>0~abs(CHARGE),
                                                 TRUE~0))
SumSINAPS=database$SumSINAPS
Charge =database$CHARGE
Charge = Charge[which(Charge>0)]
```

Dans ce projet, on a trouver les lois que pourraient suivre la charge de sinistres($X$) ainsi que le nombre de sinistres ($N$). On sait que la charge total de sinistres $S$ vaut :\
$$S =\sum\limits_{i=0}^{N}X_i$$

Donc on peut écrire :\
$$\mathbb{E}(S)=\mathbb{E}(N)\times\mathbb{E}(X)$$
Or $N\sim\mathcal{G}(p:=0.8554255)$ et $X~log\mathcal{N}(6.66608145,1.38553971)$ alors:\

$$\mathbb{E}(N) = 1/p = 1.169009\;\;\mathbb{E}(X) =\exp(\mu+\frac{\sigma^2}{2}) = 2050.71$$

d'où $\mathbb{E}(S) = 2050.71\times1.169009 = 2397.298$.
Cette dernière correspond à la prime pure que devrait payer un assureur, on peut constater qu'elle est très proche de la moyenne empirique des Charge de sinistres de la base de données dont nous disposons.

```{r}
cat("Prime pure=",2397.298,";","mean(Charge)=",mean(Charge))
```




